【裁判字號】    97,交抗,2204
【裁判日期】    971215
【裁判案由】    違反道路交通管理處罰條例
【裁判全文】
臺灣高等法院交通事件裁定            97年度交抗字第2204號
抗  告  人
即受處分人  甲○○
上列抗告人，因違反道路交通管理處罰條例案件，不服臺灣士林
地方法院，中華民國97年10月31日裁定（97年度交聲字第1060號
），提起抗告，本院裁定如下：
    主  文
抗告駁回。
    理  由
一、本件原裁定以：
(一)受處分人甲○○所有車牌號碼2B-8413 號自用小客車，民國
    97年5月22日下午5時15分許，行經臺北市○○路、錦西街交
    岔路口，於紅燈亮起，駛越停止線經線圈感應，偵測電腦判
    讀闖紅燈，啟動採證，經臺北市政府警察局大同分隊員警依
    採證照片逕行製單舉發「駕車行經有燈光號誌管制之交岔路
    口闖紅燈」，原處分機關依道路交通管理處罰條例第53條第
    1 項規定，處罰鍰新臺幣（下同）2700元（以車輛所有人為
    逕行舉發之受處分人）。受處分人異議意旨以：受處分人駕
    駛車牌號碼2B-8413 號自用小客車通過上開交岔路口時，僅
    後輪尚在停止線內，其餘超過3分之2車身皆已過停止線，且
    繼續行駛，可證系爭車輛於紅燈變換前即已超越停止線，係
    因靠近路口減速致未能於紅燈變換前完全駛離；當日因位於
    左前方之機車由系爭車輛右後方違規超車至車道前方，迫使
    受處分人再減速並向右前方閃避，致前輪雖於綠燈通過停止
    線，卻未能在紅燈變換前完全駛離，原處分認定之違規非屬
    事實。
(二)經查，證人即填製本件違規舉發通知單之員警吳銘浚證稱：
    上開路口停止線前設有感應線圈，若受處分人於綠燈、黃燈
    時通過感應線圈，不會啟動違規採證照相，但紅燈亮起後，
    壓過感應線圈就會啟動照相；本件第一張採證照片顯示系爭
    車輛前輪於紅燈亮起2 秒後壓到感應線圈，若後輪通過時才
    變成紅燈，不會啟動拍照等語（原審卷27至29頁），並有採
    證照片二張可稽，堪認證人吳銘浚上揭證述屬實。茲依卷附
    採證照片顯示，受處分人於上開時地，駕駛系爭車輛行駛於
    第2車道，於紅燈亮起2秒時前輪壓到感應線圈，攝得第一張
    採證照片；嗣於紅燈亮起3秒1時，後輪再次壓過感應線圈，
    遭攝得第二張採證照片，斯時受處分人車速為時速14公里（
    原審卷32頁），第1張、第2張採證照片均顯示承德路之號誌
    為直行紅燈、左轉綠燈，錦西街則全面紅燈。受處分人雖以
    前詞置辯，惟承德路與錦西街路口之交通號誌，於下午4 時
    30分至7 時預設時制為「左轉保護3時相」方式運作，第1時
    相為承德路南北雙向直行及右轉，第2 時相為承德路南北雙
    向左轉保護（南轉西及北轉東），第3 時相為錦西街東西雙
    向通行，第1時相115秒，第2時相20秒，第3時相65秒（以上
    第1、2時相均含黃燈3秒及全紅清道時間2 秒，第3時相含黃
    燈3秒及全紅3秒），有臺北市交通管制工程處北市交工控字
    第09734253600 號函可參（原審卷33頁），足見於承德路口
    號誌轉為直行紅燈前，尚有黃燈3 秒之緩衝時間，警示駕駛
    人燈號即將轉為紅燈，系爭車輛前輪壓過感應線圈既在「紅
    燈亮起2 秒」時，足見受處分人通過路口時，號誌已轉為紅
    燈，受處分人不可能係於承德路號誌為綠燈時通過路口。
(三)受處分人另辯稱：其通過承德路口停止線時，錦西街人行道
    尚為綠燈云云，惟受處分人前輪通過承德路口停止線時，承
    德路之號誌為直行紅燈、左轉綠燈（第2 時相），此事實為
    受處分人不爭執，依上開函示，該路口於第1時相、第2時相
    均含「全紅清道時間3 秒」，表示受處分人通過承德路口前
    ，應係轉為「第2時相」前之「全紅清道時間3秒」，錦西街
    人行道不可能為綠燈，適足證明受處分人所辯不實。受處分
    人稱其為閃避機車而減速，致前輪雖於綠燈通過停止線，卻
    未能在紅燈變換前完全駛離云云，惟系爭車輛前輪通過停止
    線時，紅燈已亮起2 秒，業如前述，足見受處分人並非於綠
    燈時通過停止線；且受處分人顯係因闖越紅燈，才會迫近前
    方2 部機車，徵諸卷附第一張採證照片甚明（原審卷32頁）
    ，尚難以受處分人所辯，解免其違規之責。原處分機關認受
    處分人有上開違規事實而予裁罰固非無見，惟受處分人自承
    為上揭時地違規之汽車駕駛人，原處分機關未依道路交通管
    理處罰條例第63條第1項第3款記違規點數3 點，尚有未當。
    乃認本件異議為無理由，惟原處分既經異議且有上述違法之
    處，應予撤銷，裁處罰鍰2700元，並記違規點數3 點。核無
    不合。
二、按，道路交通安全規則第102條第1項第12款規定，汽車行至
    有號誌之交岔路口，遇有前行或轉彎之車道交通擁塞時，應
    在路口停止線前暫停，不得逕行駛入交岔路口內，致號誌轉
    換後，仍未能通過妨礙其他車輛通行。又按道路交通標誌、
    標線、號誌設置規則第206條第5款第1 目規定：車輛面對圓
    形紅燈之行車管制號誌，表示禁止通行，不得超越停止線或
    進入路口。是以，交岔路口縱未繪設路口範圍，倘車輛無視
    於紅燈號誌，而有穿越路口之企圖，其車身並已伸越停止線
    且足以妨害其他方向人（若有行人穿越道）、車通行者，即
    該當於闖紅燈要件（交通部82年4 月22日交路字第009811號
    函）。復按，汽車駕駛人，行經有燈光號誌管制之交岔路口
    闖紅燈者，處新臺幣（下同）1800元以上5400元以下罰鍰；
    「汽車駕駛人」，違反前開規定者，除依原條款處罰鍰外，
    並記違規點數3 點，道路交通管理處罰條例第53條、第63條
    第1項第3款，分別規定甚明。
三、抗告意旨略以：(一)本案依所舉照片顯示，車號2B-8413 於
    上述違規時點，僅後輪尚在停止線內，其餘三分之二車身皆
    已過停止線且繼續行駛中，並由對向車皆尚未有行駛跡象顯
    示，本車於紅燈變換前即已超越停止線，只因靠近路口減速
    並在超越停止線後輕踩煞車再行靠左直行，而未能在紅燈變
    換前完全駛離感應線圈之S 標誌區域，是故顯無闖紅燈之違
    規事實。且位於本車左前方之機車亦是繼續行駛，可證明本
    車實於紅燈變換前即已超越停止線。(二)又紅燈變換2 秒壓
    觸感應線圈之S 標誌只能證明未在紅燈變換前通過感應線圈
    之S 標誌區○○○○○路口時，依安全上的考量，本就應採
    隨時煞車之準備，而因輕踩煞車以致延誤2 秒鐘並無不可能
    ），而感應線圈之S 標誌乃設在越過停止線數呎，而非在停
    止線上，故裁定書所謂「系爭車輛前輪通過停止線時，紅燈
    已亮起2 秒」與事實不符，難以據以謂為闖紅燈事實。(三)
    本人曾當庭要求須舉出本車前輪壓越停止線之照片，如此方
    才符合法定之「以科學儀器取得證據資料」，否則，凡是非
    直接證明違規時點之任何證據，皆不符合法定之直接證據，
    依法應做無罪推定，而法官當庭表示「不可能有再多1 張照
    片，以前只有1 張照片時爭議更大，闖紅燈的人都不承認他
    闖紅燈的！」，其預設立場之有罪推定心態已違反身為法官
    應有之公正與刑法無罪推定原則，如何讓人民信服？而交通
    罰則之目的乃在於維護良好之交通秩序與行車安全，而非增
    加交通違規事件之業績與縱容機車違規行車，或予有心人士
    藉此陷害，採證違規事實，應採全程監控以回歸事實真相，
    才不失立法原則云云。
四、本院經查：
(一)依卷附照片二張及其數值顯示，抗告人駕駛系爭車輛於97年
    5月22日下午5時15分許，行經臺北市○○路、錦西街交岔路
    口，於紅燈亮起2 秒時，前輪壓到感應線圈，其車輛前輪已
    超越停止線，後輪亦壓在停止線上，嗣於紅燈亮起3秒1時，
    後輪再次壓過感應線圈，當時抗告人車速為時速14公里，並
    停止於行人穿越道上，足以妨礙其他方向人、車通行等情狀
    ，此有採證照片及臺北市政府警察局大同分局97年7 月16日
    北市警同分交字第09731617400 號函可稽（原審卷14、32頁
    ），其違規闖紅燈事證，已極明確。再者，車輛必須在紅燈
    時輾壓固定式電腦自動照相機感應線圈，始會啟動相機拍照
    採證，此乃機器正常運作下必然之理，倘確如抗告人所稱，
    其所駕車輛於紅燈變換前即已超越停止線情形，則以該機器
    運作之特性，當不會啟動相機拍照採證，抗告人前開辯解，
    不足採信。從而，抗告人駕駛上開自用小客車確於上揭時地
    ，有闖紅燈之違規行為，應甚灼然，要堪認定。
(二)汽車駕駛人有闖紅燈之行為，或經以科學儀器取得證據資料
    證明其行為違規，當場不能或不宜攔截製單舉發者，得逕行
    舉發，道路交通管理處罰條例第7條之2第1項第1 款、第7款
    定有明文。是若無證據足資證明執勤員警舉發有誤或有捏造
    事實違法取締之情事，執勤警員本其維護交通秩序、安全職
    責所為之依法舉發，應受到合法、正確推定。且證人吳銘浚
    乃係依法執行職務之公務員，與抗告人素昧平生，亦無嫌隙
    ，當無設詞誣陷致己身負偽證罪之必要。抗告意旨以有心人
    士藉此陷害云云，委不足採。復按，取捨證據及認定事實，
    乃法院判斷職權行使，其對於證據證明力所為之判斷，茍係
    基於吾人日常生活之經驗，而未違背客觀上應認為確實定則
    ，並已敘述其何以為此一判斷理由，即不能指為違法。原審
    已詳述認定受處分人確有上開違規之依據，且原審所為判斷
    並不違背經驗法則及論理法則，自無不合。至其他抗告意旨
    ，無礙上開違規事實之認定，本院觀抗告意旨，要係就原審
    案卷內證據資料依職權裁量之事項反覆爭執，經核無憑，則
    抗告人以上情提起抗告，指摘原裁定不當，核為無理由，自
    應予駁回。
五、據上論結，應依道路交通案件處理辦法第26條，刑事訴訟法
    第412條，裁定如主文。
中    華    民    國    97    年    12    月    15    日
                  刑事第十四庭審判長法  官  陳志洋
                                    法  官  梁耀鑌
                                    法  官  蔡聰明
以上正本證明與原本無異。
不得抗告。
                                    書記官  陳建邦
中    華    民    國    97    年    12    月    16    日


司法院資訊處製作；財團法人民間司法改革基金會備份。
